最高法院民事裁定　　　　　　　九十六年度台抗字第四一八號
抗　告　人　戊○○
　　　　　　己○○
上列抗告人因與相對人甲○○等間租佃爭議事件，聲請訴訟救助
，對於中華民國九十六年四月三十日台灣高等法院高雄分院裁定
（九十六年度聲字第五號），提起抗告，本院裁定如下：
    主  文
抗告駁回。
抗告訴訟費用由抗告人負擔。
　　理　由
按當事人無資力支出訴訟費用者，法院應依聲請，以裁定准予訴
訟救助；法院認定前項資力時，應斟酌當事人及其共同生活親屬
基本生活之需要。民事訴訟法第一百零七條第一項前段、第二項
分別定有明文。又所謂當事人無資力支出訴訟費用，並非當事人
全無財產之謂，當事人雖有財產而不能自由處分者，如無籌措款
項以支出訴訟費用之信用技能，即為無資力支出訴訟費用；所謂
無資力，係指窘於生活，且缺乏經濟上之信用者而言。本件相對
人對台灣高雄地方法院九十四年度重訴字第一三三號判決提起上
訴，向原法院聲請訴訟救助。原法院以：相對人應繳納第二審裁
判費新台幣（下同）一百六十七萬八千四百九十四元，相對人甲
○○、乙○○、丙○○均無所得，相對人丁○○雖有租賃所得一
萬七千三百八十七元、利息所得二萬六千五百八十六元，乙○○
有七十八年份汽車一台、丙○○有八十二年份汽車一台、丁○○
有八十四年份汽車一台，然甲○○、乙○○、丁○○共有坐落高
雄縣鳳山市○○段六四０之一八、六四０之一二一地號土地、甲
○○所有同段六四０地號土地，暨丁○○所有門牌號碼高雄縣鳳
山市○○街二七二號建物均遭抗告人戊○○聲請查封，有稅務電
子閘門財產所得調件明細表、土地及建物登記謄本可稽。且相對
人陳明丁○○在台灣中小企業銀行鳳山分行存款一百二十萬元，
亦遭抗告人聲請假扣押等情。則相對人就其財產得自由處分部分
，並不足以繳納上訴裁判費用，且又無籌措款項以支出訴訟費用
之信用能力，因而認其已無資力支出訴訟費用，裁定准予訴訟救
助，經核於法並無違誤。又按民事訴訟法第一百零七條所謂顯無
勝訴之望者，係指聲請訴訟救助之當事人所提起之訴或上訴，依
其主張之事實於法律上本無獲勝訴之望或其起訴或上訴為不合法
之情形而言，若尚須經法院調查辯論後，始能知悉其勝負之結果
者，不得謂顯無勝訴之望。抗告論旨，徒以相對人並非無資力之
人，且顯無勝訴之望等詞，指摘原裁定不當，求予廢棄，非有理
由。
據上論結，本件抗告為無理由。依民事訴訟法第四百九十五條之
一第一項、第四百四十九條第一項、第九十五條、第七十八條，
裁定如主文。
中　　華　　民　　國　九十六　年　　六　　月  二十八  日
                      最高法院民事第七庭
                          審判長法官  劉　延　村
                                法官  劉　福　來
                                法官  黃　秀　得
                                法官  吳　謀　焰
                                法官  李　寶　堂
      本件正本證明與原本無異
                                      書  記  官
中　　華　　民　　國　九十六　年　　七　　月　　九　　日
                                                H
